【裁判字號】    89,上易,405
【裁判日期】    890331
【裁判案由】    傷害等
【裁判全文】
臺灣高等法院刑事判決                            八十九年度上易字第四五號
    上  訴  人
    即  被  告  乙○○
右上訴人因傷害等案件，不服臺灣士林地方法院八十八年度易字第七九六號，中華民
國八十八年十一月十五日第一審判決（起訴案號：臺灣士林地方法院檢察署八十八年
度偵字第五四三八號）提起上訴，本院判決如左：
    主      文
上訴駁回。
    事      實
一、乙○○曾有搶奪、竊盜等前科，於民國八十六年間復因搶奪案件，經台灣桃園地
    方法院判處有期徒刑七月，緩刑五年確定，現仍在緩刑期間（於本件均不構成累
    犯）。緣乙○○於八十七年十月間得知其自國中時即暗戀之同學陳姿秀在行政院
    國軍退除役官兵輔導委員會台北榮民總醫院（下稱榮民總醫院）任職，即時常致
    電該院或至該院致德樓守候，以向陳姿秀表達傾慕之意，陳姿秀及該院員工均不
    堪其擾。於八十八年四月二十日下午五時三十分許，乙○○復至該院致德樓等候
    陳姿秀，適陳姿秀行經該處，乙○○即欲攔下陳姿秀，該棟大樓安全維護人員甲○○見狀，旋上前請乙○○離開，乙○○聞言大怒，遂與甲○○發生爭執，爭執
    中，該院研究員丙○○行經該處欲騎機車返家，甲○○遂囑丙○○報警，乙○○
    為阻丙○○報警，竟基於恐嚇之犯意，對丙○○恫稱：如去打電話，小心點等語
    ，丙○○不予理會，仍報警處理。乙○○遂將丙○○機車之車號輸入其行動電話
    內，並承前恐嚇之單一犯意對甲○○及丙○○恐嚇稱：你們小心點，我對你們不
    利等語，甲○○於丙○○報警後，即請丙○○先行離去，乙○○見狀，接續對丙○○恫稱：你死定，你別想走等語，以此加害生命之事恐嚇甲○○及丙○○，使
    甲○○、丙○○二人心生畏懼，致生危害於安全。嗣乙○○對丙○○報警一事憤
    恨難平，亟思報復，遂於同年月二十四日上午八時五十分許，至榮民總醫院致德
    樓停車場等候，見丙○○停妥機車後，即上前質問為何報警，並基於傷害之故意
    ，將丙○○逼至牆角，並以丙○○之安全帽毆打丙○○之肚子、頭部，並以腳踢
    丙○○之身體各處，致丙○○受有左下眼眶瘀傷2×1公分、雙側鼻出血、上唇撕
    裂傷 0.7×0.1×0.1公分、右上門牙牙冠部分斷裂、右肩瘀傷5×5公分、左肘擦
    傷 2×1公分、右前臂瘀腫2. 5×1公分、左耳瘀腫5×3公分、右手背瘀腫2×2公
    分、右眉毛尾瘀傷3×2公分、鼻樑瘀腫4×3公分、後頭部瘀腫2×2公分及3×3公
    分擦傷等傷害，乙○○臨走時，並承前開恐嚇之概括犯意，向丙○○恐嚇稱：我
    認得你，還會再回來等語。復再承前開恐嚇之概括犯意，於同年月二十七日至五
    月三日間，以電話恐嚇甲○○稱：小心，要你死，丙○○是你的模範，下次就是
    你；..... 現在行為舉止小心點，分分秒秒盯著你，把你盯死，盯一輩子，以後
    作壞事，就讓你身敗名裂，..... 幹你娘、幹你娘，....，季先生你倒大楣....
    ，老烏龜......，你死定、你小心點，不要..... 等語，以此加害生命之事恐嚇
    甲○○及丙○○，使甲○○、丙○○二人心生畏懼，致生危害於安全。
二、案經被害人甲○○及丙○○訴由台北市政府警察局北投分局報請臺灣士林地方法
    院檢察署檢察官偵查起訴。
    理      由
一、訊據上訴人即被告乙○○，固坦承於上開時地，與告訴人甲○○及丙○○發生爭
    執，並與丙○○打架，且打電話予甲○○並於電話中稱上揭言語等情不諱，惟否
    認有何傷害及恐嚇之犯行，辯稱：伊未在榮民總醫院對甲○○及丙○○為上開恐
    嚇言語，至電話中對甲○○所說的話，伊只是去問甲○○那天報警的事沒有結果
    ，是否甲○○要給伊一個交代；又丙○○亦有毆打伊，伊是自衛云云。
二、經查：右揭犯罪事實，業據告訴人甲○○及丙○○迭於警訊、偵查及原審訊問時
    指訴綦詳，且前後一致，互核相符。且經原審勘驗告訴人甲○○所提出，並經被
    告自承為其所言之二捲電話錄音帶，被告確於電話中向告訴人甲○○稱：下次就
    是你，..... 現在行為舉止小心點，分分秒秒盯著你，把你盯死，盯一輩子，以
    後作壞事，就讓你身敗名裂，..... 幹你娘、幹你娘，......，季先生你倒大楣
    ....，老烏龜......，你死定、你小心點，不要... 等語，此有原審八十八年十
    一月一日審理筆錄可稽，堪認被告確有上揭恐嚇言語無訛。再告訴人甲○○及丙○○聽聞被告如事實欄所載恐嚇言語後，均心生畏懼等情，業據告訴人甲○○、
    丙○○二人於原審陳明在卷，參以被告於述說上揭話語時，並無戲謔之意，而告
    訴人丙○○復遭被告毆打並受有左下眼眶瘀傷2×1公分、雙側鼻出血、上唇撕裂
    傷0.7×0.1×0.1公分、右上門牙牙冠部分斷裂、右肩瘀傷5×5公分、左肘擦傷2
    ×1公分、右前臂瘀腫 2.5×1公分、左耳瘀腫5×3公分、右手背瘀腫2×2公分、
    右眉毛尾瘀傷3×2公分、鼻樑瘀腫4×3公分、後頭部瘀腫2×2公分及3×3公分擦
    傷等傷害，此有台北市立陽明醫院診斷書一紙在卷可稽，是告訴人等相信被告可
    能實現所說之話語，而心生畏懼，核與常情相符，堪認告訴人等陳稱聞言心生畏
    懼等語，應為事實，而非誣陷被告之詞。雖被告辯稱無恐嚇之意，及告訴人丙○○亦有打伊云云，然查被告為上開言語，並無戲謔之意，謂無恐嚇之犯意，顯為
    卸責之詞。另縱如被告所辯丙○○亦有打伊云云，惟尚無從證明下手之先後，衡
    情亦屬互毆，被告仍難執此卸其刑責。綜上所述，被告前開所辯，均係卸責之詞
    ，不足採信，本件事證明確，被告犯行堪以認定。至告訴人甲○○於原審雖指稱
    ：被告於同年五月三日後，又多次打電話恐嚇云云，惟此除告訴人甲○○之指訴
    外，並無證據可證，尚難僅憑告訴人甲○○之單一指訴，遽認被告八十八年五月
    三日後，仍有恐嚇犯行。又告訴人丙○○於原審雖指稱：八十八年四月二十日當
    日被告尚恐嚇稱：沒見過世面，沒挨過子彈云云一節，查告訴人丙○○及甲○○
    於警訊及偵查中，及甲○○於原審訊問時均未曾指稱被告曾為斯言，倘被告有為
    「沒挨過子彈」一語，衡情告訴人等應記憶深刻，於製作警、偵訊筆錄時，不致
    遺忘而未指訴，是告訴人丙○○於本院之上開指訴，應屬誇大受害情節之詞，難
    憑此認定被告曾有恫稱「沒挨過子彈」一語，附此敘明。
三、核被告乙○○以加害生命之事通知告訴人，使之心生畏懼部份，係犯刑法第三百
    零五條之恐嚇危害安全罪；被告傷害告訴人丙○○部分，係犯刑法第二百七十七
    條第一項傷害罪。被告於八十八年四月二十日同時恐嚇甲○○、丙○○二人，係
    一行為同時侵害二同種法益，屬同種想像競合犯，應擇一處斷，又被告該次恐嚇
    犯行，雖分向甲○○、丙○○及同時對甲○○、丙○○二人為之，然查被告該日
    分次所說之上開各語，其時間、場合密接，顯係出於單一恐嚇犯意之接續犯，應
    成立一恐嚇危害安全罪。被告先後多次恐嚇之犯行，時間緊接，所犯構成要件相
    同，顯係出於概括犯意反覆為之，為連續犯，應依刑法第五十六條之規定以一罪
    論，並加重其刑。被告所犯傷害及恐嚇二罪間，犯罪各別，罪名不同，應分論併
    罰。被告八十八年四月二十日恐嚇告訴人丙○○及原審勘驗扣案錄音帶，被告所
    為恐嚇各語部分，雖未據公訴人記載於犯罪事實欄，惟此部分與公訴人已起訴且
    經本院論罪科刑之恐嚇罪部分，有連續犯及想像競合之裁判上一罪關係，本院自
    得併予審理。被告前有搶奪、竊盜等前科，於八十六年間因搶奪案件，經台灣桃
    園地方法院判處有期徒刑七月，緩刑五年確定，現仍在緩刑中，此有台灣高等法
    院檢察署刑案紀錄簡覆表在卷可稽，於本件雖不構成累犯，惟適足觀其素行之良
    窳。
四、原審認被告乙○○罪證明確，適用刑法第五十六條、（原判決據上論斷欄漏引刑
    法第五十五條前段）、第三百零五條、第二百七十七條第一項、第五十一條第五
    款，罰金罰鍰提高標準條例第一條前段之規定，並審酌被告素行不良，尚在緩刑
    期間復犯罪，及因追求暗戀之陳姿秀受阻，竟為上開犯行，及其犯罪之手段、毆
    打丙○○致遍體鱗傷、犯罪所造成之危害、犯罪後顯無悔悟之意等一切情狀，就
    被告乙○○連續以加害生命之事，恐嚇他人，致生危害於安全部份，量處有期徒
    刑五月；傷害人之身體部份，量處有期徒刑七月；並定其應執行有期徒刑十一月
    。認事用法，核無不合，量刑亦屬適當，被告上訴意旨猶執前詞否認犯罪，而指
    摘原判決不當，為無理由，應予駁回。
據上論斷，應依刑事訴訟法第三百六十八條，判決如主文。
本案經檢察官劉靜婉到庭執行職務。
中     華     民     國    八十九   年       三       月     三十一     日
                             臺灣高等法院刑事第十五庭
                                 審判長法  官  房  阿  生
                                       法  官  胡  泉  田
                                       法  官  雷  元  結
右正本證明與原本無異。
不得上訴。
                                       書記官  梁  雅  華
中     華     民     國    八十九   年       四       月       五       日
附錄：本案論罪科刑法條全文
刑法第三百零五條：
以加害生命、身體、自由、名譽、財產之事恐嚇他人，致生危害於安全者，處二年以
下有期徒刑、拘役或三百元以下罰金。
刑法第二百七十七條第一項：
傷害人之身體或健康者，處三年以下有期徒刑，拘役或一千元以下罰金。


司法院資訊處製作；財團法人民間司法改革基金會備份。
